【裁判字號】    90,易,19
【裁判日期】    900427
【裁判案由】    傷害
【裁判全文】
臺灣苗栗地方法院刑事判決                              九十年度易字第十九號
    公  訴  人  臺灣苗栗地方法院檢察署檢察官
    被      告  甲○○
    選任辯護人  楊俊樂
右列被告因傷害案件，經檢察官提起公訴（八十九年度偵續字第四二號），本院判決
如左：
    主  文
甲○○共同連續傷害人之身體，處有期徒刑月，如易科罰金，以佰元折算壹日。
    事  實
一、己○○與翁瑞香原為夫妻關係，於民國八十八年二月二十二日上午十二時許，己○○與其母丁○○○共同前往翁瑞香位於苗栗縣南庄鄉南江村福南二五號之娘家
    前，與翁瑞香商談離婚之事，嗣因雙方協議不成，翁瑞香欲離去，己○○遂將翁
    瑞香拉住，翁瑞香之友人甲○○見狀，竟與綽號「志明」及「志成」真實姓名、
    年籍不詳之二位成年男子，共同基於普通傷害之概括犯意聯絡，先推由綽號「志
    明」、「志成」之二位男子共同將己○○壓制在地，並由甲○○徒手毆打己○○
    ，丁○○○見狀乃趨前阻止，甲○○遂以手肘毆打徐黃三妹之腰部；嗣丁○○○
    見甲○○與綽號「志明」、「志成」真實姓名年籍不詳之成年男子欲開車載翁瑞
    香離去時乃於至車前阻止，甲○○與綽號「志明」、「志成」真實姓名年籍不詳
    之成年男子，竟承上揭普通傷害之概括犯意，下車共同徒手毆打徐黃三妹，使己○○因而受有頭部輕微挫傷、右腰部及右小指擦傷等傷害，丁○○○則受有背腰
    部及右小腿挫創血腫等傷害。
二、案經己○○、丁○○○訴由臺灣苗栗地方法院檢察署檢察官偵查起訴。
    理    由
一、訊據被告甲○○對於右揭傷害事實矢口否認，辯稱：伊與綽號「志明」、「志成
    」真實姓名年籍不詳之男子等人雖有將告訴人己○○拉開，但沒有毆打告訴人己○○、丁○○○，當時係告訴人己○○與丁○○○先阻止翁瑞香離去，妨害翁瑞
    香之人身自由，渠等為防止翁瑞香之人身自由安全遭受侵害，乃以實力加以排除
    ，符合正當防衛要件；退步言，縱認有上揭傷害情事，本件告訴期間亦已逾六個
    月，告訴人己○○與丁○○○之告訴自不合法云云。惟查：
（一）本件告訴人二人於八十八年三月份時，僅知被告甲○○之姓名及住在台北縣永
      和市，業據告訴人二人於偵查中供述甚明，則徵諸告訴人當時既然尚無法確認
      被告甲○○是否設籍於該處，且在國內與被告相同姓名者，亦不在少數等情及
      參諸最高法院二十八年度上字第九一九號判例意旨，告訴人既無法確知被告本
      人之年籍，則告訴期間自應尚未開始起算。查本件告訴人二人既於八十八年十
      一月始確知被告甲○○之戶籍地址，並於同年十二月四日具狀提出告訴，本件
      告訴自未逾告訴期間，本件告訴自屬合法，合先敘明。
（二）次查，右揭事實，業據告訴人己○○於偵查中及丁○○○於偵審中指訴甚詳，
      核與證人乙○○於偵查中及證人戊○○、丙○○於偵審中證述情節相符，復有
      診斷證明書二紙在卷可稽。而衡諸告訴人二人身體受傷情形，告訴人己○○係
      受有頭部輕微挫傷、右腰部及右小指擦傷等傷害，告訴人丁○○○係受有背腰
      部及右小腿挫創血腫等多處傷害，其自非屬告訴人與被告間因掙脫拉扯所造成
      之傷，況參以被告甲○○於本院審理中既自承：「己○○把翁瑞香架上車時，
      我問他為何要這樣，他回過頭就打我一拳，我把他推開，就去開車，告訴人就
      趴在我車頭，那二名年輕人就下車把他拉開」（參見本院九十年四月六日審判
      筆錄）等語，核與證人翁瑞香於本院審理中到庭證述：「（問：為何己○○及
      丁○○○會受傷﹖）後來我上車要走，丁○○○就趴在車頭，另兩名男子就要
      把他拉開。他們扭在一起拉扯就受傷。」、「（問：丁○○○趴在甲○○車上
      時，甲○○是否叫二名男子把他拉開﹖）有，他有叫。因他（按指告訴人丁○○○）與己○○趴在車頭，不讓我們的車子走，所以甲○○才叫那二名男的把
      他拉開。」（參見本院九十年四月六日審判筆錄）等語相符，則被告於開車將
      翁瑞香載走之際，見告訴人己○○、丁○○○二人阻止，而徒手毆打告訴人二
      人，揆諸上揭說明，告訴人上揭指訴自屬可採，被告辯稱僅係拉扯云云，尚不
      足採信。
（三）按對於現在不法之侵害，而出於防衛自己或他人權利之行為不罰，刑法第二十
      三條前段定有明文。又行使防衛權以對於不法之侵害為條件（最高法院二十八
      年上字第二三六三號、三十八年臺上字第二九號判例意旨參照）。次按因避免
      自己或他人生命、身體、自由、財產之緊急危難而出於不得已之行為不罰，刑
      法第二十四條第一項前段亦定有明文。又危難須屬緊急，較現在危險之涵義更
      為迫切，故必現存之為限，情形迫切，非損害他人之法益，即無從避免者始足
      稱為緊急危難。查本件參諸右揭事實，被告為免告訴人二人阻擋渠等離開現場
      ，而將告訴人拉開時，告訴人之妨害自由不法侵害行為業已終了，其情形自非
      屬現在不法之侵害，亦非現存之緊急危難，揆諸前揭規定及說明，被告之毆打
      行為核與刑法上「正當防衛」、「緊急避難」之構成要件不符，被告辯稱伊係
      正當防衛云云，亦無可採。
（四）綜上所述，被告所辯，顯為卸責之詞，均不足採信。從而，本件事證明確，被
      告傷害犯行應堪認定，應予依法論科。
二、核被告所為，係犯刑法第二百七十七條第一項之普通傷害罪。被告與綽號「志明
    」、「志成」真實姓名、年籍不詳之二位成年男子間，就上揭傷害犯行，有犯意
    之聯絡及行為之分擔，均為共同正犯。被告上揭多次傷害犯行，時間緊接，方法
    相同，觸犯構成要件相同之罪名，顯係基於概括犯意為之，為連續犯，應依刑法
    第五十六條之規定論以一罪，並加重其刑。爰審酌被告犯罪之動機、手段、所生
    危害、犯後否認犯行及未能與告訴人達成民事和解毫無悔意等一切情狀，量處如
    主文所示之刑，並諭知易科罰金之折算標準，以示懲儆。
據上論斷，應依刑事訴訟法第二百九十九條第一項前段、刑法第二十八條、第二百七
十七條第一項、第五十六條、第四十一條第一項前段、罰金罰鍰提高標準條例第一條
前段、第二條，判決如主文。
本案經檢察官呂曾達到庭執行職務。
中      華      民      國      九十      年      四    月    二十七    日
                                          臺灣苗栗地方法院刑事庭
                                              法  官  吳  炳  桂
右正本證明與原本無異。
如不服本判決，應於送達後十日內向本院提出上訴狀（須附繕本），上訴於台灣高等
法院台中分院。
                                              書記官  楊  慧  萍
中      華      民      國      九十      年      五    月      一      日
附錄本判決論罪科刑法條全文：
刑法第二百七十七條第一項：
傷害人之身體或健康者，處三年以下有期徒刑、拘役或一千元以下罰金。


司法院資訊處製作；財團法人民間司法改革基金會備份。
